臺灣高雄地方法院民事裁定
109年度消債清字第155號
聲  請  人  蔡淑娟  
0000000000000000

代  理  人  陳秉宏律師
上列當事人因消費者債務清理事件聲請清算，本院裁定如下：
    主  文
聲請人蔡淑娟自中華民國一百零九年十一月二十四日下午四時起
開始清算程序。
命司法事務官進行本件清算程序。
    理  由
一、聲請意旨略以：伊無力清償債務，曾於民國109年4月17日向
    本院聲請調解債務清償方案，惟調解不成立。又伊未經法院
    裁定開始更生程序或許可和解或宣告破產，爰聲請清算等語
    。
二、按債務人不能清償債務或有不能清償之虞者，得依本條例所
    定更生或清算程序，清理其債務；債務人對於金融機構負債
    務者，在聲請更生或清算前，應向最大債權金融機構請求協
    商債務清償方案，或向其住、居所地之法院或鄉、鎮、市、
    區調解委員會聲請債務清理之調解；自債務人提出協商請求
    之翌日起逾30日不開始協商，或自開始協商之翌日起逾90日
    協商不成立，債務人得逕向法院聲請更生或清算；債務人於
    法院裁定開始更生程序或許可和解或宣告破產前，得向法院
    聲請清算；法院開始清算程序之裁定，應載明其年、月、日
    、時，並即時發生效力；法院裁定開始更生或清算程序後，
    得命司法事務官進行更生或清算程序；必要時，得選任律師
    、會計師或其他適當之自然人或法人1人為監督人或管理人
    ，消費者債務清理條例（下稱消債條例）第3條、第151條第
    1項、第153條、第80條前段、第83條第1項、第16條第1項分
    別定有明文。
三、經查：
  ㈠聲請人前於109年4月17日向本院聲請調解債務清償方案，經
    本院109年度司消債調字第216號受理，於同年5月25日調解
    不成立，聲請人並於同日以言詞聲請清算等情，業經本院調
    閱上開調解卷宗核閱無訛，並有調解程序筆錄可參（見司消
    債調卷第29頁），是以依消費者債務清理條例施行細則第44
    條之3規定，聲請人於前置調解不成立後聲請清算，應屬合
    法。
  ㈡次查，聲請人於107年及108年度申報所得各為新臺幣（下同
    ）526,703元、521,274元（均為薪資所得），名下無財產，
    勞工保險自100年1月1日起投保於高雄市政府環境保護局，
    投保薪資為34,800元，另有國泰人壽3張保單解約金共512,2
    82元（其中2張保單借款餘額共360,000元）及遠雄人壽1張
    保單解約金719元。又聲請人為高雄市政府環境保護局員工
    ，據高市環保局函覆之薪資年終考績獎金明細所載108年1月
    至109年7月之每月薪資均為34,375元，另有年終獎金及考績
    獎金各51,563元、各項獎勵金共35,378元，故上開期間之總
    收入為791,629元（計算式：34,375×19＋51,563＋51,563＋35,
    378＝791,629），平均每月為41,665元（計算式：791,629÷1
    9＝41,665，小數點以下四捨五入；下同），未領取社會局補
    助，2名成年子女均未給付聲請人扶養費等情，有財產及收
    入狀況說明書（司消債調卷第2頁）、戶籍謄本（司消債調
    卷第6頁）、財團法人金融聯合徵信中心前置協商專用債權
    人清冊（司消債調卷第9至10頁）、信用報告（司消債調卷
    第12至13頁）、財政部高雄國稅局107年及108年度綜合所得
    稅各類所得資料清單及總歸戶財產查詢清單（司消債調卷第
    14頁、本案卷第40至41頁）、勞工保險被保險人投保資料表
    （司消債調卷第16頁）、高雄市政府社會局社會福利資訊料
    查詢表（本案卷第23至25頁）、薪資年終考績獎金明細（本
    案卷第33至34頁）、存摺（本案卷第42至55頁）、高雄市政
    府環境保護局員工薪俸單（本案卷第56頁）、商業保險投保
    資料查詢結果表（本案卷第60頁）、國泰人壽保險股份有限
    公司函（本案卷第62至63頁）、遠雄人壽保險股份有限公司
    書函（本案卷第76至77頁）、債權人清冊（本案卷第78頁）
    在卷可參。故本院審酌上情，認為核算聲請人目前償債能力
    之基礎以每月41,665元為基準。
  ㈢關於聲請人個人日常必要支出部分，按債務人必要生活費用
    ，以最近1年衛生福利部或直轄市政府所公告當地區每人每
    月最低生活費1.2倍定之，消債條例第64條之2第1項定有明
    文。查衛福部社會司所公告109年度高雄市最低生活費為13,
    099元，其1.2倍為15,719元，又該最低生活費用之標準，係
    照當地最近1年平均每人消費支出60％訂定，依其基準之家庭
    收支調查報告調查表格式所示有關經常性支出之調查項目，
    包括利息支出、食品、衣著、房租及水費、電費、醫療保健
    、交通、娛樂、教育等，已涵蓋聲請人所陳報之支出項目；
    因聲請人於財產及收入狀況說明書填載「居住於長女于宛妍
    名下房屋，無租金負擔」（見司消債調卷第2頁），故於計
    算聲請人個人每月必要生活費時，即應自前開已包括聲請人
    居住費用在內，扣除相當於房租支出所佔比例約24.36%，避
    免重複計列費用，則扣除居住費用後，聲請人每月必要生活
    費為11,890元【計算式：15,719－（15,719×24.36%）＝11,89
    0】。
  ㈣至扶養費支出部分，聲請人主張扶養父母親，每月扶養費各4
    ,314元。查聲請人父親蔡江水為25年生，107年及108年度申
    報所得各為9元、8元，名下有位於三民區之2房2地及股份12
    0元，於92年1月領取勞保老年一次給付198,000元，現無領
    取其他給付津貼，而母親蔡鄭秀鑾為27年生，107年及108年
    度申報所得均為0元，名下有位於三民區之1房2地及鳥松區
    之1房2地，於92年1月領取勞保老年一次給付231,000元，原
    每月領取國民年金3,628元，自109年1月起為每月3,772元等
    情，有戶籍謄本、稅務電子閘門財產所得調件明細表、勞動
    部勞工保險局函、高雄市政府社會局社會福利資訊料查詢表
    在卷可參（司消債調卷第7頁、本案卷第26至31頁、本案卷
    第35至36頁、本案卷第68至74頁）。本院考量聲請人已負擔
    高額債務之際，依民法第1118條、第1119條規定，其負扶養
    義務之程度，亦應考量其目前身負債務之窘境，所負擔之扶
    養義務能力，自非比一般；又按受扶養權利者，以不能維持
    生活而無謀生能力者為限，民法第1117條第1項定有明文；
    同條第2項規定，前項無謀生能力之限制，於直系血親尊親
    屬不適用之，即直系血親尊親屬受扶養者，仍須以不能維持
    生活者為限（最高法院87年度台上字第1696號判決意旨參照
    ）。審酌聲請人之父母親名下各有2房2地及2房4地，房地持
    分均為全部，公告現值各為15,892,800元、4,364,780元，
    顯有相當資力，聲請人復陳稱父母親不願提供存摺、亦不願
    告知居住房屋為何人所有等情（見本案卷第37至38頁），又
    聲請人另有5名兄弟姐妹（參本案卷第61頁家族系統表），
    則依聲請人父母親之資力及其家庭狀況，參酌上開法條規定
    及裁判意旨，本院認聲請人之父母親無受聲請人扶養必要，
    聲請人所提列每月負擔父母親扶養費部分均予以剔除。
  ㈤綜上所述，以聲請人現每月收入41,665元為其償債能力基準
    ，扣除個人必要生活費11,890元後，餘29,775元，而聲請人
    之債權人為玉山銀行，所負債務為企小保證債務9,086,676
    元及房貸（無擔保）2,231,664元，合計11,318,340元（參
    司消債調卷第26頁、司消債調卷第38頁)，扣除保險解約金5
    13,001元，以聲請人每月所餘按月攤還結果，需約30年【計
    算式：（11,318,340－513,001）÷29,775÷12≒30.2】始能清
    償完畢，堪認聲請人確有不能清償債務之情事，則聲請人向
    本院聲請清算，應予准許，爰命司法事務官進行本件清算程
    序。
四、依消債條例第11條第1項、第83條第1項、第16條第1項，裁
    定如主文。
中　　華　　民　　國　　109 　年　　11　　月　　24　　日
                  民事庭　法　官　  賴寶合
以上正本係照原本作成。
本裁定不得抗告。
中　　華　　民　　國　　109 　年　　11　　月　　24　　日
                          書記官    胡美儀